【裁判字號】    99,國再易,1
【裁判日期】    990412
【裁判案由】    再審之訴
【裁判全文】
臺灣板橋地方法院民事判決             99年度國再易字第1號
再審  原告  甲○○
訴訟代理人  陳培豪律師
再審  被告  臺北縣政府警察局中和第一分局
法定代理人  乙○○
上列當事人間請求國家賠償事件，再審原告對於中華民國98年7
月29日本院板橋簡易庭98年度板國簡字第4 號、98年12月23日本
院98年度國簡上字第2 號確定判決提起再審之訴，本院判決如下
：
    主  文
再審之訴駁回。
再審訴訟費用由再審原告負擔。
    理  由
一、按再審之訴，應以訴狀表明再審理由及關於再審理由並遵守
    不變期間之證據，為民事訴訟法第501條第1項第4 款所明定
    。本件再審之訴，再審原告業以再審訴狀表明本院98年度國
    簡上字第2 號國家賠償事件（下稱前訴訟）民事判決（下稱
    原確定判決）有民事訴訟法第496 條第1項第9款之為判決基
    礎之證據係偽造或變造之再審理由，且原確定判決係於民國
    98年12月23日宣判，再審原告於99年1月5日具狀提起再審之
    訴，顯未逾30日之不變期間，合於法定程式，先此敘明。
二、再審原告主張：前訴訟一、二審據以裁判之事證乃因循再審
    被告所提出之既有證據資料，即再審被告之事故現場補繪圖
    不影響臺北縣行車事故鑑定委員會（下稱縣車鑑會）之鑑定
    ，亦不影響本院刑事庭97年度交簡字第996 號、97年度交簡
    上字第233 號過失傷害案件（下稱相關刑案）對本件再審原
    告為有罪認定並處刑之裁判，以及再審原告與許家齊間之民
    事起訴與調解程序。然事實上因再審原告於行車事故發生時
    ，心理及言詞必然緊張、慌亂，而處理事故之警察應當冷靜
    仔細條理分明，竟疏未當場繪製現場圖，未詳查肇事現場第
    一撞擊點實況及現場之痕跡證物，再審被告轄下處理系爭交
    通事故之警員邱振瑋竟於事故發生數日後依記憶補繪事故現
    場圖，而為顯然與事實不符之記載，致使縣車鑑會作出錯誤
    鑑定，再導致法院為一連串之不正確判決，是邱振瑋顯然涉
    嫌在其所掌之公文書有登載不實之行為，導致再審原告受不
    正確裁判之冤枉結果，邱振瑋上開不實補繪事故現場圖應為
    「偽造或變造之證據」，再審原告因此依民事訴訟法第496
    條第1項第9款規定，提起再審之訴。並聲明：（一）前訴訟
    一、二審判決均廢棄。（二）再審被告應給付再審原告新臺
    幣（下同）500,000元及自97年2月13日起至清償日止，按年
    息5%計算之利息。
三、按民事訴訟法第496條第1項第9 款所謂「為判決基礎之證物
    ，係偽造或變造」，依同條第2 項規定，須以宣告有罪之判
    決已確定，或其刑事訴訟不能開始或續行非因證據不足者為
    限，始得提起再審之訴。換言之，如為判決基礎之證物並未
    為刑事法院判決認定偽造而宣告有罪確定，或其刑事訴訟不
    能開始或續行非因證據不足者，尚不得以該條第1項第9款為
    再審理由提起再審之訴。次按當事人已依上訴主張民事訴訟
    法第496條第1項各款事由或知其事由而不為主張者，不得再
    以再審之訴對於確定終局判決聲明不服。民事訴訟法第496
    條第1 項但書規定甚明。而再審之訴是否符合上開規定，係
    屬再審之訴有無理由之問題（最高法院48年臺抗字第157 號
    判例意旨參照）。經查：
（一）再審原告主張原確定判決認定再審原告主張之請求為無理
      由之判決，係以再審被告所提出之登載不實之事故現場補
      繪圖為判決基礎；然再審原告所指上開登載不實之公文書
      ，迄今未經刑事法院認定為偽造而對再審被告轄下處理系
      爭交通事故員警邱振瑋為有罪判決確定，而再審原告復未
      舉證證明邱振瑋涉及偽造文書之刑事訴訟程序是否因證據
      不足以外之理由不能開始或續行，則依前開說明，再審原
      告以民事訴訟法第496 條第1項第9款為由提起再審之訴，
      即顯無理由。
（二）次以再審原告於前訴訟一審程序中，即一再以再審被告轄
      下處理系爭交通事故之警員邱振瑋未於事故發生當時立即
      繪製事故現場圖，係依事後之記憶補繪不實之事故現場圖
      ，並執以作為前訴訟二審上訴之理由，該項攻擊防禦方法
      並經前訴訟一、二審判決斟酌判斷，亦經本院調取前訴訟
      程序歷審全卷核對無訛，是再審原告再執同一理由提起再
      審之訴，自與民事訴訟法第496條第1項但書之規定不符，
      再審原告執此為再審理由，亦顯無理由。
四、綜上所述，再審原告主張原確定判決有民事訴訟法第496 條
    第1項第9款之再審事由，而提起本件再審之訴，非但未符同
    法條第2 項之規定，亦與同法條項但書之規定相悖。從而，
    再審原告提起本件再審之訴顯無再審理由，爰不經言詞辯論
    ，逕以判決駁回之。
五、依民事訴訟法第502條第2項、第78條，判決如主文。
中    華    民    國    99    年    4    月    12     日
                  民事第二庭  審判長法  官  陳麗玲
                                    法  官  連育群
                                    法  官  鍾啟煌
以上正本證明與原本無異
本判決不得上訴
中    華    民    國    99    年    4    月    12     日
                                    書記官  張國仁

司法院資訊處製作；財團法人民間司法改革基金會備份。
